臺灣基隆地方法院刑事判決　　　　　　　100年度易字第182號
公　訴　人　臺灣基隆地方法院檢察署檢察官
被　　　告　周永東
上列被告因違反毒品危害防制條例案件，經檢察官提起公訴（10
0 年度毒偵字第680 號），被告並於準備程序進行中為有罪之陳
述，本院乃裁定以簡式審判程序進行審理，並判決如下：
    主  文
周永東施用第二級毒品，累犯，處有期徒刑月，如易科罰金以
新臺幣壹仟元折算壹日。
    事  實
一、前案紀錄：
  (一)周永東前因初犯施用毒品案件，經觀察、勒戒後，認無繼續
    施用毒品之傾向，於民國87年8 月5 日經釋放出所，並由臺
    灣基隆地方法院檢察署檢察官於87年7 月31日，以87年度偵
    字第2987號為不起訴處分確定。
  (二)其後，又於前揭(一)所述之觀察、勒戒執行完畢經釋放出所以
    後之五年以內，再犯施用毒品案件（二犯施用毒品案件），
    經觀察、勒戒後，仍認無繼續施用毒品之傾向，於88年11月
    9 日經釋放出所，並由臺灣基隆地方法院檢察署檢察官於88
    年11月8 日，以88年度毒偵字第732 號為不起訴處分確定。
  (三)再三犯施用毒品案件，經法院裁定強制戒治（俟90年5 月16
    日始因停止戒治並付保護管束而經釋放出所；90年11月2 日
    管束期滿未經撤銷而完成其毒癮戒斷療程），並由臺灣基隆
    地方法院檢察署檢察官聲請以簡易判決處刑，經本院於89年
    3 月27日，以89年度基簡字第293 號判決有期徒刑六月確定
    ，90年11月23日易科罰金執行完畢（尚不構成累犯）。
  (四)復四犯施用毒品案件，由臺灣基隆地方法院檢察署檢察官提
    起公訴，經臺灣高等法院於94年4 月6 日，以94年度上訴字
    第656 號判決有期徒刑一年十月確定，94年5 月13日發監執
    行、95年9 月26日執行完畢（構成累犯）。
  (五)繼而又分別因(甲)五犯施用毒品案件，由臺灣基隆地方法院檢
    察署檢察官提起公訴，經本院於96年12月31日，以96年度易
    字第758 號判決有期徒刑七月確定；(乙)六犯施用毒品案件，
    由臺灣基隆地方法院檢察署檢察官提起公訴，經本院於97年
    1 月31日，以97年度易字第51號判決有期徒刑四月確定；(丙)
    七犯施用毒品案件，由臺灣基隆地方法院檢察署檢察官提起
    公訴，經本院於97年7 月29日，以97年度訴字第455 號判決
    有期徒刑八月、四月，應執行有期徒刑十月確定；(丁)八犯施
    用毒品案件，由臺灣士林地方法院檢察署檢察官提起公訴，
    經臺灣士林地方法院於98年9 月18日，以97年度訴字第638
    號判決有期徒刑五月確定；(戊)九犯施用毒品案件，由臺灣基
    隆地方法院檢察署檢察官聲請以簡易判決處刑，經本院於97
    年9 月5 日，以97年度基簡字第1057號判決有期徒刑三月確
    定；(己)販賣毒品案件，經臺灣高等法院於99年8 月31日，以
    98年度上訴字第4575號判決有期徒刑三年十月確定。嗣所犯
    (甲)(乙)案、(丙)(丁)(戊)(己)案則經分別定刑（(甲)(乙)案經本院以97年度
    聲字第910 號裁定，合併定刑為有期徒刑十月；(丙)(丁)(戊)(己)案
    則經臺灣高等法院以100 年度聲字第601 號裁定，合併定刑
    為有期徒刑三年十月），而後復經依序發監，且迄未執行完
    畢（尚不構成累犯）。
  (六)其後，另分別因(庚)十犯施用毒品案件，由臺灣基隆地方法院
    檢察署檢察官提起公訴，經本院於99年11月18日，以99年度
    易字第311 號判決有期徒刑四月確定而未執畢；(辛)十一犯施
    用毒品案件，由臺灣基隆地方法院檢察署檢察官聲請以簡易
    判決處刑，經本院於99年12月30日，以99年度基簡字第1860
    號判決有期徒刑四月確定而未執畢（此部分亦不構成累犯）
    。
二、本案事實
    周永東猶不思戒除毒癮，復基於施用第二級毒品安非他命類
    （安非他命暨甲基安非他命）之犯意，於100 年1 月18日下
    午6 時，在其住處即基隆市七堵區○○○路63號，將安非他
    命類置於玻璃球吸食器內燒烤使生霧化白煙再以口鼻吸食，
    藉以施用第二級毒品安非他命類1 次。乃為警於100 年1 月
    19日下午2 時36分通知到場採尿送驗，結果呈安非他命暨甲
    基安非他命陽性反應。
三、案經基隆市警察局第四分局報告臺灣基隆地方法院檢察署檢
    察官偵查起訴。
    理  由
壹、程序事項
一、查刑事訴訟法第二百八十四條之一：「除簡式審判程序、簡
    易程序及第三百七十六條第一款、第二款所列之罪之案件外
    ，第一審應行合議審判。」業於本案繫屬以前經公布施行。
    兼以本案起訴罪名，核與刑事訴訟法第三百七十六條第一款
    、第二款之規定相符，是其當有首開規定之適用，即其法院
    組織應為獨任審判無誤。
二、次查，本案被告周永東所犯者，非為死刑、無期徒刑、最輕
    本刑為三年以上有期徒刑之罪或高等法院管轄之第一審案件
    ；兼以被告業於準備程序進行中，就被訴事實為有罪之陳述
    ，本院乃告知其簡式審判程序之旨，並於聽取公訴人及被告
    之意見後，依刑事訴訟法第二百七十三條之一第一項規定，
    裁定改行簡式審判程序。準此，本案當亦有刑事訴訟法第一
    百五十九條第二項前段，「不受傳聞證據法則拘束」之例外
    性規定之適用。
貳、實體事項
一、前揭事實業據被告周永東於本院審理時坦承在卷；且被告為
    警查獲後所採集之尿液檢體，經送請臺灣檢驗科技股份有限
    公司以氣相層析質譜儀法為確認檢驗之結果，呈安非他命暨
    甲基安非他命陽性反應。此亦有臺灣檢驗科技股份有限公司
    100 年2 月11日UL/2011/00000000號濫用藥物檢驗報告1 份
    ，暨足與上開檢驗報告相對應之尿液檢體對照表1 件在卷足
    考；參之以酵素免疫分析或薄層定性分析等方式為初步篩檢
    者，檢驗結果雖有相當程度偽陽性之可能，然以氣（液）相
    層析、質譜分析之儀器為交叉確認者，檢驗結果出現偽陽性
    之機率則極低，因而具有公信力，核足為對涉嫌人不利之認
    定；尤以「毒品施用後於尿液、血液中可檢出之最大時限，
    與施用劑量、施用頻率、施用方式、施用者飲水量之多寡、
    個人體質、代謝情況、檢體收集時間點及所用檢測方法之靈
    敏度等因素有關，因個案而異。依據Clarke's Isolation I
    dentification of Drugs第二版記載，血液中藥物之半衰期
    （濃度減半所需時間）分別為古柯鹼0.7-1.5 小時、海洛因
    3 分鐘（其代謝物為嗎啡2-3 小時）、嗎啡2-3 小時、大麻
    20-36 小時、安非他命12小時（當尿液偏酸性時，為4-8 小
    時）、甲基安非他命9 小時、Ketamine2-4 小時，而MDMA約
    8.49小時。一般於尿液中可檢出之最大時限，古柯鹼為施用
    後1-4 天、海洛因2-4 天、嗎啡2-4 天、大麻1-10天、安非
    他命1-4 天、甲基安非他命1-5 天、MDMA1-4 天、MDA 1-4
    天、Ketamine2-4 天。」此復曾經行政院衛生署藥物食品檢
    驗局以92年7 月23日管檢字第0920005609號函釋在案。勾稽
    以觀，足見被告於本院審理時之任意性自白，與事實相符，
    堪可採信。再者，被告查有如本判決事實欄一所載施用毒品
    之前案紀錄。觀諸卷附臺灣高等法院被告前案紀錄表所載內
    容即明。從而，本案事證明確，參照最高法院97年9 月9 日
    97年度第5 次刑事庭會議二決議意旨、97年度臺非字第540
    、585 號、98年度臺非字第127、211號暨99年度臺非字第21
    6 號判決意旨，被告於初犯施用毒品案件之五年以內，再犯
    施用毒品之犯行，堪可認定，應依法論科。
二、論罪科刑：
  (一)查海洛因、安非他命類分別係毒品危害防制條例所列管之第
    一級、第二級毒品，此為該條例第二條第二項第一款、第二
    款所明定。按犯毒品危害防制條例第十條之罪（施用毒品罪
    ）者，檢察官應聲請法院裁定，令被告入勒戒處所觀察、勒
    戒，經勒戒處所陳報，認受觀察、勒戒人無繼續施用毒品傾
    向者，應即釋放，並為不起訴之處分；認有繼續施用毒品傾
    向者，即應聲請法院裁定令入戒治處所強制戒治，俟強制戒
    治期滿釋放，再為不起訴之處分。惟依上揭規定觀察勒戒或
    強制戒治執行完畢釋放後，五年內再犯毒品危害防制條例第
    十條之罪（施用毒品罪）者，檢察官即應依法追訴，毒品危
    害防制條例第二十條第一項、第二項、第二十三條第二項分
    別定有明文。
  (二)核被告於初犯施用毒品案件以後之五年以內，再犯施用第二
    級毒品安非他命類（安非他命、甲基安非他命）之行為如本
    判決事實欄二之所載，係犯毒品危害防制條例第十條第二項
    之施用第二級毒品罪。被告施用毒品前、後持有第二級毒品
    安非他命類（安非他命、甲基安非他命）之低度行為，應為
    其施用第二級毒品之高度行為所吸收，不另論罪。
  (三)查起訴書雖誤繕被告施用毒品之時間、地點，然此業據蒞庭
    檢察官於未變動其社會基本事實同一性之前提下，當庭更正
    如本判決事實欄之所載，此有本院審判筆錄在卷可稽；核此
    更正範圍，亦無礙於原起訴所特定之事實。本於檢察一體之
    原則，本院當以蒞庭檢察官所到庭更正者，為起訴所指被告
    施用毒品之犯罪時、地。
  (四)被告查有如本判決事實欄一(四)所載之犯罪科刑及刑之執行情
    形，此有臺灣高等法院被告前案紀錄表在卷可考。乃於前案
    有期徒刑執行完畢後，五年以內，故意再犯本起最重本刑有
    期徒刑以上之罪，為累犯，應依刑法第四十七條第一項規定
    ，加重其刑。
  (五)本院審酌被告犯罪之動機、吸食頻率、曾有施用毒品之前科
    仍不知戒除，兼以被告犯後坦承犯行而表悛悔之犯後態度，
    及其本案所為雖對己身健康戕害甚鉅，然其究非可與侵害他
    人法益之犯罪行為等量齊觀，尤以之於此類「施用毒品」之
    行為人而言，毒品危害防制條例之立法目的亦非重在嚴懲，
    而係重在彼等「病患性」行為之矯治等一切情狀，量處如主
    文所示之刑，併諭知易科罰金之折算標準。
據上論斷，應依刑事訴訟法第二百八十四條之一、第二百七十三
條之一第一項、第二百九十九條第一項前段，毒品危害防制條例
第二十三條第二項、第十條第二項，刑法第十一條前段、第四十
七條第一項、第四十一條第一項前段，判決如主文。
本案經檢察官王亞樵到庭執行職務。
中    華    民    國   100    年    5     月    24    日
                  刑事第五庭法  官  王慧惠
以上正本證明與原本無異。
如不服本判決應於收受送達後10日內向本院提出上訴書狀，並應
敘述具體理由；其未敘述上訴理由者，應於上訴期間屆滿後20日
內向本院補提理由書(均須按他造當事人之人數附繕本)「切勿逕
送上級法院」。
中    華    民    國   100    年    5     月    24    日
                            書記官  王一芳
附錄論罪法條：
毒品危害防制條例第10條第2 項
施用第二級毒品者，處3 年以下有期徒刑。